【裁判字號】    99,審聲,209
【裁判日期】    990527
【裁判案由】    聲明異議
【裁判全文】
臺灣臺北地方法院民事裁定             99年度審聲字第209號
異  議  人  戊○○
相  對  人  乙○○即張來發之.
            丙○○即張來發之.
前列二人共同
法定代理人  丁○○
相  對  人  甲○○
上列異議人對於本院提存所民國99年5月6日（99）取勇字第1503
號函否准異議人取回本院73年度存字第1784號擔保提存事件提存
物之處分，聲明異議，本院裁定如下：
    主  文
異議駁回。
    理  由
一、本件異議意旨略以：伊因長期中風，且不諳法律，迨知悉提
    存法修正後，即委託他人積極尋找本院73年度存字第1784號
    提存事件資料及民事判決，並尋找受擔保利益人張來發、甲
    ○○。嗣民國98年8月間，雖徵得甲○○出具之由伊取回提
    存物之同意書，惟向本院聲請裁定返還提存物後，始查悉張
    來發已死亡，其後再接續查報張來發之繼承人乙○○、丙○
    ○及其法定代理人丁○○，並對之通知行使權利。倘若伊個
    人未中風，又倘若張來發未死亡，伊即可順利取得必要之裁
    定，並能即時向本院提存所領回系爭提存物，足見伊無何可
    歸責事由，爰提出異議，並聲明撤銷原處分云云。
二、按「提存出於錯誤或依其他法律之規定，經法院裁定返還確
    定者，擔保提存之提存人聲請該管法院提存所返還提存物。
    」提存法第18條第1項第9款雖有明文。惟「提存物不能依第
    10條第3項、第17條第2項、第18條第2項或其他法律規定歸
    屬國庫者，自提存之翌日起25年內未經取回或領取時，亦歸
    屬於國庫。」、「自提存之翌日起逾25年之提存物未歸屬國
    庫之提存事件，本法修正施行之翌日起，得於2年內聲請領
    取或取回。未逾2年者，依第20條第1項規定，但其殘餘期限
    未滿2年者，延長為2年。」，為96年12月12日修正公布之提
    存法第20條第1項及第30條第1項第4款所明定。且司法院99
    年2月24日院台廳民三字第0990003032號函釋示「除有提存
    法第20條第2項所定情形外，無論係出於何種原因而無法歸
    屬國庫，均應適用提存法第20條第1項所定25年期間，歸屬
    國庫。」。是本件聲請返還提存物之除斥期間為96年12月12
    日修正公布之提存法第20條第1項所定之25年，先予敘明。
三、經查：
  (一)異議人前於73年3月22日依本院73年度全字第1106號裁定為
    相對人張來發、甲○○提供擔保聲請假扣押執行，經本院以
    99年度審司聲字第530號裁定准予返還之情，雖據其提出之
    民事裁定及確定證明書為證，惟自提存翌日起，98年3月22
    日即已屆滿25年，依96年12月12日修正公布之提存法第30條
    第1項第4款規定，並應於96年12月12日修正施行之翌日起2
    年即98年12月12日內聲請返還，然異議人遲至99年5月6日始
    據本院99年度審司聲字第530號裁定向本院提存所提出聲請
    ，自已逾期。本件聲請於法即有未合而不應准許。
  (二)異議人雖稱其個人身體健康因素，及受擔保利益人張來發死
    亡，主張其無可歸責事由云云。然觀諸卷附取回提存聲請書
    ，異議人係以應供擔保原因消滅或供擔保人證明受擔保利益
    人同意返還為由，聲請本院以99年審司聲字第530號裁定准
    許返還，並據以依提存法第18條第1項第9款規定聲請本院提
    存所返還，顯然與96年12月12日修正公布之提存法第20條第
    2項所定之情形不同，本院提存所自無准許返還之依據。況
    前開得於歸屬國庫之翌日起2年內聲請返還之規定，必須由
    提存人向該管法院聲請裁定，自不在本件異議程序所能審究
    之範圍，異議人執此指摘原處分不當，於法仍有未洽而難採
    取。
  (三)從而，本院提存所為否准異議人聲請取回提存物之處分，並
    無不當。本件異議非有理由，應予駁回。
四、據上論結，本件聲明異議為無理由。依提存法第25條第1項
    ，裁定如主文。
中    華    民    國    99    年    5     月    27    日
                        民事第六庭法  官  許純芳
以上正本係照原本作成。
如對本裁定抗告須於裁定送達後10日內向本院提出抗告，並繳納
抗告費新台幣1,000元。
中    華    民    國    99    年    5     月    27    日
                                  書記官  陳怡君

司法院資訊處製作；財團法人民間司法改革基金會備份。
